【裁判字號】    95,易,937
【裁判日期】    970331
【裁判案由】    背信
【裁判全文】
臺灣士林地方法院刑事判決               95年度易字第937號
公  訴  人  臺灣士林地方法院檢察署檢察官
被      告  辛○○
                      樓
選任辯護人  錢裕國律師
            王一翰律師
上列被告因背信案件，經檢察官提起公訴（93年度偵續字第87號
），本院判決如下：
    主  文
辛○○無罪。
    理  由
壹、證據能力方面：查起訴書列載及本判決所引用之下列被告以
    外之人於審判外所為之陳述，雖無刑事訴訟法第159 條之1
    至第159 條之4 所定例外得為證據之情形，惟公訴人起訴引
    為證據部分，業經被告及其選任辯護人於本院準備程序時明
    示同意具有證據能力（參見本院96年3 月9 日準備程序筆錄
    第4 頁），且起訴書列載證據暨其餘部分，迄言詞辯論終結
    前均未異議，本院審酌前開審判外陳述作成時之情況，認為
    採為證據並無不當，依刑事訴訟法第159 條之5 第1 項規定
    ，自得為證據。
貳、實體方面：
一、公訴意旨略以：被告辛○○係誠揚營造有限公司（下稱：誠
    揚公司）之負責人，緣鴻基工程股份有限公司（下稱：鴻基
    公司）與榮電股份有限公司共同承攬臺北縣政府「基隆河初
    期治理計畫應急堤後抽水設施及引水幹管工程抽水站第一標
    」工程（下稱：系爭工程），而工程中分別需要141 ㎏/c㎡
    、210 ㎏/c ㎡ 、280 ㎏/c㎡等不同強度之預拌混凝土部分
    ，由鴻基公司於民國89年10月1 日與大象實業股份有限公司
    （下稱：大象公司）簽訂買賣契約，約定由誠揚公司指定預
    拌混凝土之規格，並明定各項混凝土之單價，另鴻基公司再
    於89年11月15日與誠揚公司簽訂由鴻基公司提供材料之轉包
    承攬合約，鴻基公司並知會誠揚公司及大象公司，在工程進
    行中，由被告辛○○按實際工程進度將所需之預拌混凝土規
    格數量通知大象公司以交付預拌混凝土，計價時亦由被告辛○○審核工地計價表上之估驗數量及金額，並於該工地計價
    表之「工務部」欄簽名。而鴻基公司再依據經被告辛○○簽
    核之工地計價表所載估驗之數量、金額付款予大象公司，被
    告辛○○依據前開約定，受鴻基公司之委任處理前開工程中
    通知大象公司交付預拌混凝土數量及審核預拌混凝土使用數
    量，使鴻基公司支付正確之款項予大象公司之事務。詎被告
    辛○○竟基於意圖損害鴻基公司之利益，自90年8 月2 日起
    至91年6 月4 日止，違背其任務，明知於附表一所列之日期
    ，前開工程毋需使用預拌混凝土，卻通知大象公司交付預拌
    混凝土，並於工地計價表上核章。復於附表二所列之日期，
    明知前開工程無需使用強度176 ㎏/ c ㎡之預拌混凝土，仍
    通知大象公司交付176 ㎏/c㎡之預拌混凝土。且未詳實審核
    大象公司交付之實際預拌混凝土數量，造成總計向大象公司
    採購預拌混凝土之數量為2 萬1923立方公尺，實際上該工程
    僅使用1 萬6028.63 立方公尺，使鴻基公司因被告辛○○違
    背任務之行為而超購預拌混凝土之數量為6415.37 立方公尺
    （因鴻基公司另向臺產實業股份有限公司及久久預拌混凝土
    股份有限公司購進521 立方公尺，則超購數量即為6415.37
    立方公尺（計算式：21923 ＋000 －00000.63＝6415.37 ）
    ，致鴻基公司受有支付超購預拌混凝土之費用計新臺幣（下
    同）933 萬8021.6元之損害，因認被告辛○○涉犯刑法第
    342 條第1 項背信罪嫌云云。
二、按犯罪事實應依證據認定之，無證據不得認定犯罪事實，刑
    事訴訟法第154 條第2 項定有明文。又按所謂認定犯罪事實
    之證據，係指足以認定被告確有犯罪行為之積極證據而言，
    該項證據自須適合於被告犯罪事實之認定，始得採為斷罪之
    資料；又事實之認定，應憑證據，如未能發現相當確實證據
    ，或證據不足以證明，自不能以推測或擬制之方法，以為裁
    判之基礎，最高法院29年上字第3105號、40年台上字第86號
    判例著有明文。又按告訴人之告訴，係以被告受刑事訴追為
    目的，是其陳述是否與事實相符，自應調查其他證據以資審
    認。末按刑法第342 條第1 項之背信罪，須係為他人處理事
    務，意圖為自己或第三人不法之利益，或損害本人之利益，
    而為違背其任務之行為，致生損害於本人之財產或其他利益
    為構成要件。是刑法第342 條背信罪之構成，自以為本人處
    理事務之人確有違背任務之行為為前提，倘此要件未獲證明
    ，自不得率論以背信罪名。
三、公訴人認被告涉犯刑法第342 條第1 項之背信罪嫌，無非係
    以證人即前為告訴人公司負責人丁○○之指述、基隆河初期
    治理計畫應急堤後抽水設施及引水幹管工程—抽水站第一標
    （Ｐ2 、Ｐ3 、Ｐ4 、Ｐ6） 工程合約、鴻基公司工地計價
    表11份（起訴書誤載為「計價單」，應予更正）、經被告簽
    收之大象公司送貨單4 份、臺產實業股份有限公司及久久預
    拌混凝土股份有限公司發票共4 張（起訴書誤載為「大象公
    司發票」，應予更正）、臺北縣政府工務局竣工結算表4 紙
    、監工日報表及大象公司送貨單等為其主要論據，據此認定
    被告受委任為鴻基公司按實際工程進度所需預拌混凝土規格
    及數量通知大象公司，並審核估驗數量及金額，使鴻基公司
    據以付款，係為他人處理事務之人，卻於起訴書附表一所示
    毋須使用預拌混凝土之工作日，通知大象公司交付預拌混凝
    土；於附表二所示時間，通知大象公司交付該工程不須使用
    之強度為176 ㎏/ c ㎡之預拌混凝土，涉有超購、未詳實審
    核預拌混凝土實際數量之違背任務之行為等情。訊據被告固
    坦承其與鴻基公司就鴻基公司承攬之臺北縣政府「基隆河初
    期治理計畫應急堤後抽水設施及引水幹管工程抽水站第一標
    」工程訂有轉包承攬合約，並引介大象公司為鴻基公司提供
    該工程所需預拌混凝土，惟堅決否認有何背信犯行，辯稱：
    (一)伊並不負責審核該工地所需預拌混凝土之數量及計價，鴻
    基公司亦非依照其簽核之工地計價表所載估驗數量及金額付
    款予大象公司；至於工地現場所需之預拌混凝土，是由工地
    現場人員叫貨，以工地現場人員簽核即算數，大象公司即可
    據以向鴻基公司請款，伊於工地計價表上簽核，純係為瞭解
    系爭工地所使用之預拌混凝土數量，叫貨則係工程慣例。
    (二)系爭工程確於五T 異型塊之工項使用強度17 6㎏/ c ㎡之
    預拌混凝土，起訴書認伊明知系爭工程未使用此一規格預拌
    混凝土，仍向大象公司叫貨，實有誤會。(三)又系爭工程雖有
    超耗，然在自然耗損範圍之內，起訴書以超耗數量甚鉅推認
    被告犯行，亦有誤會。(四)卷附監工日報表未經被告簽認，內
    容之可信性亦堪置疑，不得據為不利被告之認定依據。
四、經查：
  (一)鴻基公司與榮電股份有限公司共同承攬臺北縣政府「基隆河
    初期治理計畫應急堤後抽水設施及引水幹管工程抽水站第一
    標」工程，鴻基公司再於89年11月15日與被告辛○○任負責
    人之誠揚公司簽訂由鴻基公司提供材料之轉包承攬合約。鴻
    基公司且已經被告辛○○之引介，由辛○○代理鴻基公司於
    89年10月1 日與大象公司訂定預拌混凝土買賣契約，由大象
    公司依該契約所定規格供應系爭工程所需預拌混凝土，再由
    大象公司以送貨單、計價單為據，依約向鴻基公司請款；嗣
    於90年11月23日，因大象公司調漲預拌混凝土價格，再由丁○○代表鴻基公司與大象公司簽訂第二份買賣合約書。系爭
    工程竣工後，臺北縣政府結算系爭工程之主體工程部分，計
    耗用141 ㎏/c㎡、210 ㎏/c㎡、280 ㎏/c㎡等不同強度之預
    拌混凝土共計16028.63立方公尺之預拌混凝土等情，業據被
    告供明在卷，核與證人即任職新環工程顧問公司之系爭工程
    總監工甲○○所證相符（本院97年2 月21日審判筆錄第2頁
    以下），復有「基隆河初期治理計畫應急堤後抽水設施及引
    水幹管工程抽水站第一標（Ｐ2 、Ｐ3 、Ｐ4 、Ｐ6） 」臺
    北縣機關工程契約書（本院卷二第199 頁至263 頁）、誠揚
    公司及鴻基公司於89年11月15日訂定之「基隆河初期治理計
    畫應急堤後抽水設施及引水幹管工程抽水站工程（Ｐ2 、Ｐ
    3 、Ｐ4 、Ｐ6） 」合約（臺灣士林地方法院檢察署93年度
    偵續字第87號卷一【下稱：偵續卷一】，第33頁至第38頁）
    、鴻基公司工地計價表（臺灣士林地方法院檢察署93年度偵
    續字第87號卷二【下稱：偵續卷二】，第82頁至第94頁）、
    「基隆河初期治理計畫應急堤後抽水設施及引水幹管工程抽
    水站第一標（Ｐ2 、Ｐ3 、Ｐ4 、Ｐ6） 決算書（本院卷二
    第320 頁以下）、大象公司與鴻基公司89年10月1 日買賣合
    約書及90年11月23日買賣合約書各1 份（臺灣板橋地方法院
    檢察署92年度發查字第44號卷【下稱：發查卷】第9 頁至第
    12頁；第78頁至第98頁）在卷可稽，此部分事實至堪認定。
  (二)公訴人以系爭工程混凝土超耗計6415.37 立方公尺（計算式
    ：【鴻基公司向大象公司採購之預拌混凝土數量即21923 立
    方公尺】＋【鴻基公司為系爭工程，另向台產實業股份有限
    公司及久久預拌混凝土公司訂購之預拌混凝土數量即521 立
    方公尺】－【臺北縣政府工務局竣工結算系爭工程耗用之預
    拌混凝土數量即16028.63立方公尺】＝6415.37 立方公尺）
    ，認系爭工程確有超耗預拌混凝土之情事；被告則辯稱本件
    預拌混凝土超耗數量並非如此之鉅，尚在自然耗損範圍以內
    云云，經查：
  1.公訴人固依告訴人公司負責人丁○○之指述及卷附台產實業
    股份有限公司、久久預拌混凝土股份有限公司發票4 紙（發
    查第44號卷第41頁、第42頁）為據，認鴻基公司為系爭工程
    之施作，除大象公司送貨、請款之預拌混凝土數量計21923
    立方公尺外，另向台產實業股份有限公司、久久預拌混凝土
    股份有限公司訂購預拌混凝土計521 立方公尺。惟此節既據
    被告否認（參見本院97年3 月10日審判筆錄第21頁），僅依
    上開證據，尚不足以認定該4 紙發票所示之521 立方公尺預
    拌混凝土確與系爭工程相關，不能予以列計。
  2.再系爭工程實際耗用之預拌混凝土數量，雖據臺北縣政府工
    務局竣工結算表內所統計之16028.63立方公尺，然因上開數
    值僅統計抽水站主體工程部分，並未另計附屬工程即全套管
    基樁、五Ｔ異型塊部分工項部分耗用之預拌混凝土數量。而
    全套管基樁、五Ｔ異型塊確屬系爭工程項目，且分別須使用
    強度為280 ㎏/c㎡、175 （或176） ㎏/c㎡之預拌混凝土，
    除據被告陳明在卷外（本院卷二第291 頁），並經證人即任
    職新環工程顧問公司之系爭工程監造主任甲○○證述明確（
    參見本院卷二第131 頁、第137 頁、第141 頁），並有臺北
    縣政府工務局工程估價單（本院卷二第232 頁、第236 頁、
    第239 頁、第242 頁）、土建單價分析表（本院卷二第260
    頁）、五T 異型塊及全套管基樁竣工圖（本院卷二，第316
    頁至第318 頁）在卷可按。是系爭工程耗用之預拌混凝土總
    量，除起訴書業已計算之主體工程部分即16028.63立方公尺
    外，亦應列計五T 異型塊、全套管基樁耗用之預拌混凝土數
    量，始為完足。再查，系爭工程五T 異型塊工項確有使用強
    度176 （即175 ，二種規格相同，詳證人甲○○所證）㎏/c
    ㎡之預拌混凝土，數量共計1170個，其中P2部分計284 個、
    P 3 部分計502 個、P4部分計116 個、P6部分計268 個，此
    觀卷附「基隆河初期治理計畫應急堤後抽水設施及引水幹管
    工程抽水站第一標（Ｐ2 、Ｐ3 、Ｐ4 、Ｐ6） 決算書內竣
    工結算表自明（分別參見本院卷二第334 頁、第350 頁、第
    366 頁反面、第382 頁反面）。以竣工圖（本院卷二第316
    頁）所示標準即每個五T 異型塊體積為2.161 立方公尺計算
    ，系爭工程耗用強度175 （或176） ㎏/c㎡之預拌混凝土共
    2528.37 立方公尺（計算式：2.161 ×1170＝2528.37） ；
    至全套管基樁部分僅設置於P3抽水站，係直徑1 公尺之圓柱
    型基樁，以強度280 ㎏/ ｃ㎡之預拌混凝土灌漿而成，實作
    數量計840 公尺（參見本院卷二第354 頁），核此部分工項
    耗用之預拌混凝土數量計659. 4立方公尺（計算式：3.14
    0.5 ㎡840 m ＝659.4 立方公尺）。又大象公司實際送貨
    之數量未必即等於向鴻基公司請款之數量，大象公司已向鴻
    基公司請款部分計20473.5 立方公尺，未請款部分計1449.
    5 立方公尺部分（詳目參見本院卷一，第358 頁、第359 頁
    ），經臺灣臺北地方法院及臺灣高等法院民事庭審理後，僅
    允准其中913 立方公尺（141 ｋｇ/ ｃ㎡部分計25立方公尺
    ，210 ｋｇ/ ｃ㎡部分計425.5 立方公尺，280 ｋｇ/ ｃ㎡
    部分計12立方公尺），有臺灣臺北地方法院91年度訴字第
    5510號民事判決、臺灣高等法院92年度上易字第1280號民事
    判決在卷可稽，則大象公司送貨數量亦僅21386.5 立方公尺
    。而預拌混凝土之材料損耗極大值約在3% ， 此有告訴人公
    司依臺北縣政府工務局土建單價分析表資料計算之汐止抽水
    站工程混凝土材料使用損耗率計算及說明在卷可按（第87號
    卷二第71頁至第74頁）。以本件系爭工程使用混凝土之全部
    數量（16028.63+2528.37+6 59.4 ＝19216.4） 計算耗損量
    ，計576.492 立方公尺（計算式：19216.4 ×0.03＝576.49
    2） 。據此計算，系爭工程預拌混凝土之超耗數量計1593.6
    08立方公尺（計算式：21386. 5【大象公司送貨總量】－
    16028.63【主體工程部分】－2528.37 【五T 異型塊部分】
    －659.4 【全套管基樁部分】－576.492 【耗損部分】＝
    1593.608），被告辯稱本件超耗係因自然耗損所致，核無可
    取。
  (三)被告又矢口否認其係為鴻基公司處理事務之人，辯稱其不負
    責按實際工程進度所需預拌混凝土規格及數量通知大象公司
    ，並審核估驗數量及金額；其係為瞭解系爭工程預拌混凝土
    用量始在計價表上簽核云云。惟查，有關鴻基公司委任被告
    按實際工程進度所需預拌混凝土規格及數量通知大象公司等
    情，業據證人丁○○證稱：「當初誠揚公司一直推薦介紹大
    象公司，所以就由誠揚公司跟大象公司去簽約，因為乙○○
    當時只有一個人在那邊，他也是散散的人，所以他在那邊因
    為要管工期及工地的雜務，所以沒有其餘的時間去控管，材
    料部分就由鴻基公司全部授權給誠揚公司去管，因為誠揚公
    司他們在開挖，所以比較清楚」、「（問：你剛剛稱鴻基公
    司有授權誠揚公司依工地現場施作情形，向大象公司叫混凝
    土，這是你在什麼時間、地點授權給誠揚公司？）當初被告
    代表鴻基公司跟大象公司簽89年10月1 日的買賣契約書，拿
    回來鴻基公司，我們也承認這份合約，所以當時就授權誠揚
    公司與大象公司全權處理」、「（問：鴻基公司與大象公司
    如何結算？）大象公司子○○每1 、2 個月，會把全部的計
    價單送到我們公司，但是誠揚公司、大象公司都沒有把送貨
    單送到我們公司，計價單都是經過被告簽名，才送到我們公
    司，因為我們會問子○○，他說都已經經過被告的確認才送
    過來的」等語明確（參見本院卷二第6 頁、第8 頁、第15頁
    ），核與證人即鴻基公司副總經理壬○○所證：「每次需要
    多少（本院按：指預拌混凝土），挖多少土方，需要多少混
    凝土由被告來決定，我印象中只有這一點」、「（問：計價
    表上，被告為什麼要簽名？）因為當時是發包給被告，由他
    簽名後，公司內部才有辦法作請款的後續動作」（參見本院
    卷二第70頁、第71頁）等語相符。參以證人即大象公司業務
    經理子○○（原名蔡平順）亦證稱：「辛○○代表鴻基公司
    來叫貨」等語明確（參本院卷二第72頁、第73頁；同旨，參
    見93年12月6 日偵訊筆錄，偵續卷一第85頁、第86頁）。證
    人癸○○亦證稱：「（問：【提示鴻基公司工地計價表】這
    是何用途？）有看過，應該是向鴻基公司請款用的」、「（
    問：你曾否在上面簽名？）在的時候有簽，是簽名在工地主
    任欄」、「（問：辛○○是不是有在工務部門欄簽名？）應
    該有」、「（問：你在工地計價表上面簽名，有無去核對混
    凝土項目、數量？）第一次是因為工地沒有人在那邊，所以
    沒有核對，因為辛○○說他會負責，我才簽名。」等語明確
    （參見本院卷二第152 頁；證人己○○亦證稱：「（問：【
    請審判長提示偵續卷二第88頁計價表】裡面有好幾張是否你
    簽名？）是」、「（問：製表人簽你的名字的部分，是否都
    是你製作的？）對」、「（問：你的依據為何？）是大象公
    司請款單，我就負責製作送回鴻基公司。」、「（問：你計
    價表的流程？）先送鴻基公司工地主任，再送被告確認，再
    送回鴻基公司」、「（問：計價表為何要給被告確認，用意
    何在？）我只知道我去時，負責內業資料管理，是公司要我
    去跟誠揚公司的被告確認，廠商的計價是否正確。我送去給
    他時，送貨單、請款單也一併送給被告去核對」（參見本院
    卷二，第24頁、第29頁）等語。參以卷附業經大象公司提出
    請款之計價單（參見偵續卷二，第82頁至第94頁）中，估驗
    日期為90年3 月1 日、90年5 月24日、90年6 月1 日、90年
    9 月1 日、90年9 月10日、90年12月2 日、91年1 月4 日、
    91 年2月6 日、91年4 月24日之計價表確經被告於「工務部
    」欄簽核，則被告確受鴻基公司委任，負責按實際工程進度
    所需預拌混凝土規格及數量通知大象公司供貨，並審核估驗
    數量及金額後，於計價表上簽核，資為鴻基公司付款予大象
    公司之依據等情，至堪認定。至雖卷附計價表中，估驗日期
    為90年7 月1 日、90年11月9 日計價單總金額達1, 000餘萬
    元，未經被告於「工務部」之欄位簽核，仍據鴻基公司放款
    ，然審酌大象公司向鴻基公司13期請款中，僅上開2 期有此
    情形，此或因被告就當期計價結果未能肯認，拒絕簽核所致
    ，不能單執此即認被告未受鴻基公司之委任按實際需用預拌
    混凝土數量通知大象公司供貨、計價之事務。
  (四)茲應審究者，係被告是否超逾鴻基公司授權範圍，而為違背
    任務之行為？公訴人認被告違背任務之行為，無非係：1.
    明知系爭工程毋須使用強度176 ㎏/c㎡之預拌混凝土，仍於
    起訴書附表二所載時間，通知大象公司交付強度176 ㎏/c㎡
    之預拌混凝土；2.於毋須使用預拌混凝土之工作日，卻通知
    大象公司交付本工程需用之規格為141 ㎏/c㎡、210 ㎏/c㎡
    、280 ㎏/c㎡不等之預拌混凝土。茲就本院調查結果，分敘
    如下：
  1.查於工程實務上，強度176 ㎏/c㎡與強度175 ㎏/c㎡之預拌
    混凝土實屬同一規格，業據證人甲○○證述在卷（參見本院
    卷二第139 頁、第140 頁）；而系爭工程就五T 異型塊之工
    項部分，確有使用強度176 （即175） ㎏/c㎡之預拌混凝土
    ，數量共計1170個，換算為預拌混凝土數量為2528.37 立方
    公尺，業如前述。起訴書記載系爭工程無須使用強度17 6㎏
    /c ㎡ 預拌混凝土云云，實有誤會。至系爭工程五T 異型塊
    之工項係由誠揚公司負責工、料等情，固據證人丁○○就卷
    附鴻基公司與誠揚公司間89年11月15日工程合約書（偵續字
    第87號卷一第33頁以下）所附臺北縣政府工程局工程估價單
    備註欄內註記之「不含材料」等文字（偵續卷一第40頁）證
    稱：「（問：發查卷第25頁編號第56、57有五T 異型塊，這
    個材料應該由誰負責？）這是誠揚公司承包，包工帶料」等
    語明確（本院卷二第9 頁），然該強度為176 ㎏/c㎡之預拌
    混凝土規格仍在鴻基公司授權被告向大象公司訂貨供應範圍
    之內，此觀卷附大象公司89年10月1 日、90年11月23日買賣
    合約書（發查卷第9 頁至第12頁、第78至98頁）均包括強度
    為176 ㎏/c㎡之預拌混凝土規格自明。況90年11月23日大象
    公司買賣合約書又係由丁○○親自訂定，堪認被告所辯強度
    176 ㎏/c㎡之預拌混凝土規格，依其與鴻基公司之合約內容
    ，本即由其先以鴻基公司名義向大象公司叫貨，再由誠揚公
    司與鴻基公司進行內部結算等語，並非無據。再者，系爭工
    程五T 異型塊部分所耗用之強度176 ㎏/c㎡規格之預拌混凝
    土費用，又經誠揚公司於結算時依鴻基公司之意見予以扣除
    ，亦據證人丁○○證述在卷（參見本院卷二第13頁），復有
    誠揚公司提出、經鴻基公司用印之「應扣款項明細表」1 紙
    （偵續卷二第47頁）在卷可憑，益徵被告此部分所為尚與刑
    法背信罪之構成要件有間，而屬債務不履行之民事範疇。
  2.另系爭工程有關「全套管基樁」之工項需用強度為280 ㎏/c
    ㎡之預拌混凝土，此部分亦據被告陳明由其先以鴻基公司名
    義向大象公司訂貨，再由誠揚公司與鴻基公司結算時予以扣
    除等語，核此「全套管基樁」需用之預拌混凝土確在卷附由
    誠揚公司提出、經鴻基公司用印之「應扣款項明細表」1 紙
    （偵續卷二第47頁）列載範圍內，亦屬卷附大象公司89年10
    月1 日、90年11月23日買賣合約書（發查卷第9 頁至第12頁
    、第78至98頁）鴻基公司授權被告向大象公司訂購之預拌混
    凝土規格範圍內，同上理由，被告就此部分所需預拌混凝土
    先以鴻基公司名義向大象公司叫貨，亦難認所為有何違背任
    務可言。
  3.又對照卷附監工日報表與大象公司送貨單後，確可見系爭工
    程有於毋須使用預拌混凝土之工作日，大象公司卻交付本工
    程需用之強度為141 ㎏/c㎡、210 ㎏/c㎡、280 ㎏/c㎡等不
    同規格預拌混凝土之情事（分別參見本院卷一第275 頁以下
    ；偵續卷二外放資料證物乙袋【大象混凝土場局部請款簽單
    彙整資料】）。然細繹卷附監工日報表於工程進行之末日即
    91年7 月1 日所載預拌混凝土數量為14862 立方公尺，與本
    工程實際結算數量16028.63立方公尺尚短少1166.63 立方公
    尺，差異頗鉅，則卷附監工日報表是否按實填載，即非無疑
    。再監工日報表係依施工日報表而為填載，已據證人甲○○
    證述在卷（本院卷二第130 頁），惟證人即製作施工日報表
    之己○○卻證稱：有部分日報表與實際施工的情形不符，主
    要係因伊到任前現場日報表、計價表、送貨單遺失之故等語
    明確（分別參見本院卷二第23頁、第28頁、第33頁），足見
    監工日報表之填載是否與實作情形相符，其內容之可信性確
    有可疑，則公訴人依憑監工日報表為主要論罪依據，即有可
    議。
  4.況縱大象公司確有如起訴書附表一所示送貨情事，然是否即
    係被告違背任務叫貨，亦有可疑，經查：
  (1)證人即大象公司業務經理子○○證稱：「（問：是不是只有
    辛○○才可以向你們叫貨？）沒有。工務所叫貨，我們就會
    出貨」、「（問：鴻基公司有沒有指定只有辛○○可以向你
    們叫貨？）沒有」、「（問：也就是不限辛○○，只要是工
    務所的人有在送貨單上簽名，你們就送貨？）是」（參見本
    院卷二第75頁）。
  (2)證人即鴻基公司派駐系爭工地監工乙○○證稱：「（問：工
    地叫混凝土，一般都是何人在叫？）現場的工程師」、「（
    問：合約是鴻基工程股份有限公司與大象公司簽的，為何是
    現場工程師在叫？）因為是誠揚公司在施作，當然是他們的
    工程師叫貨，怎麼可能還要勞我們公司裡面的人叫貨，至於
    合約內容我不知道」、「（問：但是你也有叫過貨？）因為
    工地都沒有人，但是現場不能停，至於為何工地沒有人，要
    問誠揚公司，我不知道」、「（問：簽收的人，是否一般是
    誰叫誰簽？）是」等語（參見本院卷二第20頁）。
  (3)證人即系爭工程施作期間，鴻基公司派駐系爭工地3 至4 個
    月左右之工地主任癸○○證稱：「（問：誰有權利叫混凝土
    ？）在現場的人都可以」、「（問：誰決定何時工程需要混
    凝土？）我在的期間是我決定，如果我不在的其間就是辛○○」、「（問：叫混凝土的規格和數量是誰叫的？）如果己○○沒有叫，我就叫或者是辛○○會叫，我會和辛○○說明
    天要做什麼」、「（問：系爭工地誰有權利叫混凝土？）辛○○、我，以前現場的人也可以，但到後面大家會講一下」
    等語（本院卷二第150 頁至第153頁）。
  (4)再細繹卷附送貨單之簽收紀錄，除被告辛○○曾簽收以外，
    確有「癸○○」、「戊○○」、「張」、「楊小仔」、「庚○○」、「周」等人（詳見鴻基工程股份有限公司汐止抽水
    站【P2、P3、P4、P6】工程現有局部大象混凝土廠請款憑證
    【出料簽單】之逐日統計表，本院卷一第65頁以下；另參見
    偵續卷二外放資料證物乙袋【大象混凝土廠局部請款簽單彙
    整資料】），則系爭工地現場除被告外，包含鴻基公司派駐
    工地之監工乙○○、癸○○，甚至現場之人在內，均得自行
    向大象公司叫貨，自不能逕以起訴書附表一所示大象公司送
    貨日期，即率爾認定均係被告叫貨，並遽認被告違背任務之
    行為。
  (5)況且，被告於計價表上簽核之預拌混凝土數量，計13499.5
    立方公尺（加總偵續卷二第82頁以下經被告簽認之計價單數
    額（計算式略以：9+7+148+64+205.5+192+711+11+80+267+2
    41 2 +63.5+322+2501+70.5+451+262.5+2168 +32+392.5+31
    +407+222+28+1201+244 +12+20+662.5+258+44.5＝13499.5
    ），亦少於系爭工程主體部分實際使用預拌混凝土之數量，
    自不能逕以被告獲得鴻基公司之授權向大象公司叫貨，復為
    工地現場之工務所主管，即逕推認被告背信犯行。
  (6)至證人即鴻基公司派駐系爭工地監工丙○○固證稱其任監工
    期間，係由其統計所管理之P3、P4抽水站需用之預拌混凝土
    數量後，統一報給被告向大象公司訂貨，並於貨到後確實核
    算數量等語明確（參見本院卷二第32頁），惟其任職期間僅
    89年底至90年底間，所證現場實況又以P3、P4抽水站工地為
    限，無從依其證詞認定系爭工地施作期間均專由被告向大象
    公司叫貨。
五、綜據上述，被告固受鴻基公司之委任，按實際工程進度所需
    預拌混凝土規格及數量通知大象公司供貨並計價，以資為鴻
    基公司憑以付款之依據，以及系爭工程使用之預拌混凝土數
    量確有超耗等情固堪認定，惟超耗部分不能排除係工地管理
    失當所致，此或可認被告處理事務怠於注意，致該事務生不
    良之影響，然依卷內證據既不能證明被告有何故意違背任務
    之行為，此則為處理事務之過失問題，公訴人所指被告背信
    犯行即屬不能證明，應為被告無罪之諭知。
六、至被告前就發查卷第111 頁之信大環境科技股份有限公司訂
    購單，曾坦承認其曾於90年6 月間以鴻基公司名義向大象公
    司訂購強度176 ㎏/c㎡之預拌混凝土，製成與系爭工程規格
    相同之5T異型塊44個後，非用於承作之鴻基公司系爭工地範
    圍，反而販售予信大環境科技股份有限公司供該公司施作基
    隆河第四標工程等語（參見本院卷二第61頁）。惟細繹被告
    此部分行為時點，約在90年6 月間，有財政部臺灣省北區國
    稅局中和稽徵所96年3 月28日北區國稅中和三字第09610074
    39號函檢附之誠揚公司進銷項交易對象彙加明細表4 紙可稽
    （本院卷一第58頁以下，特別是第61頁、第62頁），該筆交
    易之發票訖號即00000000號資料所屬年月既係90年6 月，該
    行為時點即在檢察官起訴其背信犯罪事實之前（詳起訴書附
    表二）。況依告訴人公司統計規格為強度176 ㎏/c㎡預拌混
    凝土大象公司進貨數量為2364.5立方公尺（發查卷第28頁）
    ，尚小於系爭工程耗用之強度176 ㎏/c㎡規格預拌混凝土之
    數量即2528.37 立方公尺，則該部分被告販售予信大環境科
    技股份有限公司之五T 異型塊材料是否如告訴人所指被告盜
    賣系爭工地之預拌混凝土，亦有疑義。惟本案起訴犯罪事實
    既已無從證明，本院即無從審究，附此敘明。
據上論斷，應依刑事訴訟法第301條第1項前段，判決如主文。
本案經檢察官鄭富城到庭執行職務
中    華    民    國    97    年    3     月    31    日
                  刑事第五庭審判長法  官  李育仁
                                  法  官  黃雅君
                                  法  官  許辰舟
以上正本證明與原本無異。
如不服本判決，應於收受送達後10日內向本院提出上訴書狀，其
未敘述上訴之理由者並得於提起上訴後20日內向本院補提理由書
（均須按他造當事人之人數附繕本）。
                                  書記官  李典育
中    華    民    國    97    年    3     月    31    日
附表一：於毋需使用預拌混凝土之工作日，卻通知大象公司交付
         預拌混凝土之日期
       (一)90年：8月15日、12月6日、12月26日。
       (二)91年1月：1日、6日至11日、14日、16日、17日、20日
                 、21日、30日、31日。
       (三)91年2月：5日、23日、26日、27日。
       (四)91年3月：6日、8日、9日、12日、13日、15日、18日、
                  21日、24日至29日。
       (五)91年4月：1日至4日、7日至10日、12日、13日、16日至
                  21日、23日至26日。
       (六)91年5月：5日、7日、8日、10日、14日、16日、19日、
                  20日、21日、23日、31日
       (七) 91年6月：3日、4日
 附表二：辛○○通知大象公司交付176㎏/c㎡之預拌混凝土之時
         間：
       (一)90年8月：2日至4日、9日至11日、13日、14日、23日至
                  26日、28日
       (二)90年9月：14日、15日


司法院資訊處製作；財團法人民間司法改革基金會備份。
